【裁判字號】    91,交簡上,88
【裁判日期】    920409
【裁判案由】    傷害
【裁判全文】
臺灣臺北地方法院刑事判決                        九十一年度交簡上字第八八號
    上  訴  人
    即  被  告  甲○○
右列上訴人因被告業務過失傷害案件，不服本院新店簡易庭九十年度店交簡字第六七
四號，中華民國九十一年一月二十八日第一審刑事簡易判決（臺灣臺北地方法院檢察
署檢察官聲請簡易判決處刑書案號：九十年度偵字第一三一三五號），提起上訴，本
院管轄之第二審合議庭判決如左：
    主  文
原判決撤銷。
甲○○從事業務之人，因業務過失傷害人，處拘役伍拾日，如易科罰金以佰元折算
壹日。
    事  實
一、甲○○係大榮汽車貨運股份有限公司之司機，為從事駕駛業務之人，於民國九十
    年四月六日十時二十二分許，駕駛車牌號碼ＪＹ—四二一號營業小貨車，由臺北
    縣新店市○○路四五○號前沿該路段往南逆向行駛在來車車道，至該路與中央路
    之交岔路口後，欲右轉中央路往西繼續行駛，又其違規右轉中央路時，本應注意
    車前狀況並隨時採取必要之安全措施，且轉彎車本應讓直行車先行之規定，依當
    時天候陰，但有日間自然光線、路面無障礙物、無缺陷、視距良好之情形，亦非
    不能注意，竟疏未注意即貿然右轉，適有陳大為駕駛車牌號碼Ｕ四—六三七九號
    自用小客車，其後座搭載年僅四歲之黃堯，沿同路由南往北行駛至前揭交岔路口
    後，亦疏未注意車前狀況且採取必要之安全措施，兩車因而發生碰撞，致黃堯受
    有頭部外傷、前額血腫、疑胸部挫傷等傷害。
二、甲○○在車禍發生後，即刻通知當時位於車禍現場附近之中正路四五○號大榮汽
    車貨運股份有限公司新店快遞站主任高錦隆，高錦隆遂報明當事人姓名、肇事地
    點，請警方前往現場處理，其即在有偵查權限之臺北縣政府警察局新店分局碧潭
    派出所警員陳元英之前，主動供出自己之年籍與肇事經過，自首犯罪。
三、案經陳大為、黃堯之母乙○○訴由臺北縣政府警察局新店分局報請臺灣臺北地方
    法院檢察署檢察官聲請簡易判決處刑。
    理  由
一、訊據上訴人即被告甲○○固不否認其為大榮汽車貨運股份有限公司之司機，於右
    揭時、地駕駛前開車牌號碼之營業小貨車在前述肇事地點，與告訴人陳大為駕駛
    前揭車牌號碼之自用小客車發生車禍，致告訴人乙○○之子黃堯受有如事實欄所
    載之傷害等情不諱，惟矢口否認有逆向行駛等情事，辯稱：「當時我在中正路上
    要左轉中央路口，因為車流量很大，我無法直接轉過去，所以就停在右手邊紅綠
    燈那裡準備轉，我等中正路紅燈時就準備轉到中央路，那邊沒有左轉燈號，也沒
    有禁止左轉，當時因為車輛很多，我沒有先切到內側車道再左轉，當時是因為對
    方闖紅燈而直接追撞我，我有一個證人名楊延池可以為我做證，當時他正在紅綠
    燈處擺地攤，‧‧‧」云云（參見卷附九十一年二月十八日刑事上訴狀及本院九
    十一年九月十八日、九十二年三月三日之訊問筆錄）。
二、惟查：
(一)、關於被告係大榮汽車貨運股份有限公司之司機，平日以駕駛車輛載運貨物為業，
    並於右揭時、地駕駛前開車牌號碼之小貨車在前述肇事地點與告訴人陳大為所駕
    駛自用小客車發生擦撞，告訴人乙○○之子黃堯因而受有如前揭事實欄第一項所
    載之傷害事實：(1)業據被告於警局詢問、檢察官偵查及本院審理時均自承不諱，
    (2)且上述車禍發生經過之客觀事實，並有台北縣政府警察局新店分局製作之道路
    交通事故調查報告表、警詢筆錄、現場照片六幀及自首調查表（以上均影本）等
    件附於偵查卷內可稽，(3)另被害人黃堯因本件車禍受有前揭如事實欄第一項所載
    之傷害，亦據其提出財團法人天主教耕莘醫院診斷證明書一紙在卷可稽。
(二)、按在劃有分向限制線之路段，不得駛入來車之車道內，道路交通安全規則第九十
    七條第二項定有明文；惟查：
(1)、據被告於九十年四月六日十二時五十分許即事發當日不久在新店分局所為之警詢
    筆錄自承：「（問：你當時行車方向為何？車速、路況、視線為何？）我從中正
    路四五○號後面單行道出來往中央路方向行駛，車速大約五公里，路況及視線當
    時均良好。」九十年六月二十八日於檢察官偵訊時亦稱：「當時我由新店站單行
    道出來，我直走中央路，係綠燈直走，快到中央分隔島，看到對方車迎面撞過來
    ，他當時闖紅燈。」又被告九十二年三月三日本院審理時自承，其公司地址係位
    在新店市○○路四五○號處等語（參見前揭本院訊問筆錄），另審酌道路交通事
    故調查報告表中所特別標明中正路四五○號之地點，確實位於中正路由南往北車
    道旁而近其與中央路之交岔路口處等情，再依現場照片及交通事故調查報告表所
    示，被告車輛於肇事當時係橫向停放在中正路由南往北方向之車道，車身與中正
    路幾乎成直角，車頭朝向中央路，車輛前方二輪胎之轉向則偏北即朝向中正路往
    台北之方向，由該車所停放之情形及前方輪胎轉向尚未迴正前之狀態可知，被告
    以右轉之方式進入系爭之交岔路口，足徵被告當時僅圖一時之便，沿中正路外側
    車道逆向行駛來車車道後，至肇事路口待轉，伺機右轉進入交岔路口往中央路方
    向行駛，故被告當時行至肇事地點確有沿中正路逆向行駛後逕行右轉之情事。
(2)、且衡諸當時之天候、光線及路況等一切情狀，復無被告不能注意之情形，竟疏未
    注意在上開中正路四五○號前沿該路往南違規逆向行駛來車車道，至該路與中央
    路之交岔路口後，欲右轉中央路往西繼續行駛時，而遭告訴人陳大為以其上開自
    用小客車之右前車頭處撞及被告所駕駛之上開小貨車之左側車身處而肇事，告訴
    人陳大為所駕駛上開自用小客車內搭載被害人黃堯因之受有頭部外傷、前額血腫
    、疑胸部挫傷等傷害，則被告對被害人所受上開傷害結果，顯有過失責任，且其
    間亦均存有相當因果關係，至為顯然。
(3)、又本件肇事責任經送請臺北縣區車輛行車事故鑑定委員會鑑定，亦認同前揭見解
    ，有該會九十年十一月二十九日北鑑字第九○一九八二號函文及鑑定意見書在卷
    為憑，被告之過失行為與被害人所受傷害間，存有相當因果關係，應屬灼然。
(三)、至被告以當時係由中正路四一八巷順向駛入中正路後，因該路段車流量很大，所
    以並未先到內側車道後再左轉，並舉證人楊延池欲證明當時伊在前揭路口，是遭
    對方闖紅燈而撞及等語置解；惟查：
(1)、汽車行駛至交岔路口，其行進、轉彎，除應遵守燈光號誌外，四車道以上或同向
    二車道道路，欲左轉彎時，應距交岔路口三十公尺前換入內側車道或左轉車道，
    又轉彎車應讓直行車先行；道路交通安全規則第一百零二條第一款、五款、六款
    均定有明文。本件依據卷附道路交通事故調查表所繪製之現場圖所示，肇事處之
    中正路由南向北為同向二車道道路，且徵之道路交通事故調查報告表各欄項目明
    細內容，足見當時天候及光線均良好，已如前述，退步言之，縱使依被告所辯，
    當時由該路段四一八巷行駛之路線，應無不能注意之情事，詎被告未注意遵守上
    開規定，逕行由外側車道違規左轉在先，又未讓直行車先走在後，以致告訴人陳
    大為駕駛之小客車閃煞不及而肇事，其亦違反上開道路交通安全規則之規定而有
    過失至明。
(2)、另被告雖指告訴人陳大為亦有未遵交通號誌行車之過失行為，然此節經本院審理
    並遍查卷內證據，除被告之指訴外並無其他證據可為佐證，而被告於本院審理時
    才提出證人楊延池此項調查證據方法，雖據證人到庭堅稱開轎車的那個人（即告
    訴人陳大為）闖紅燈，然對於詢問其有無看到兩車發生車禍之情形時，卻又稱：
    相撞時伊頭低下來拿東西，當聽到很長一聲煞車聲後，轉頭過去看時，他們已經
    撞在一起等語（參見本院九十一年十月八日訊問筆錄），故證人是否有親眼目擊
    告訴人陳大為闖紅燈而行，實屬有疑，本院認為在無其他證據足以佐證前述被告
    指述之情形下，自不應認定陳大為有未遵交通號誌行駛之過失，被告猶執前詞置
    辯，並認無過失云云，尚難採信。
(四)、再按汽車行駛時，駕駛人應注意車前狀況，並隨時採取必要之安全措施，道路交
    通安全規則第九十四條第三項定有明文。由告訴人陳大為九十年四月六日警局詢
    問時陳述其當時行經肇事路口，認為被告不開往中央路方向，伊開過去就撞到等
    情，足見其並未注意車前狀況，隨時採取必要之安全措施，亦違反道路交通安全
    規則第九十四條第三項之規定，告訴人陳大為對本件車禍之發生亦有過失存在，
    堪予認定，惟仍無解於被告之過失責任。
(五)、綜上所述，是依告訴人之指述、道路交通事故調查報告表、警詢筆錄、現場照片
    ，另被害人黃堯因本件車禍受有前揭如事實欄第一項所載之傷害，亦據其提出前
    揭耕莘醫院診斷證明書一紙附卷、臺北縣區車輛行車事故鑑定委員會鑑定意見書
    等補強證據已足資擔保被告於警訊、檢察官偵查及於本院審理中所為上開任意性
    自白具有相當程度之真實性，而得使本院確信被告前述自白之犯罪事實確屬真實
    ；從而，本院自得依被告自白及各該補強證據認定被告有為前述犯行，另被告辯
    稱系爭車禍為告訴人撞及其車一節，尚非可取，本件事證明確，被告犯行堪以認
    定。
三、核被告甲○○所為，係犯刑法第二百八十四條第二項前段之業務過失傷害罪。本
    件被告業務過失傷害行為僅致被害人黃堯一人受傷，告訴人陳大為於警局訊問中
    並未陳述受有傷害，且無驗傷診斷書可資證明，無從認定其受有傷害，惟此部分
    聲請人認係想像競合犯之裁判上一罪關係，不另為無罪諭知。又被告肇事後，即
    刻通知當時位於車禍現場附近之中正路四五○號大榮汽車貨運股份有限公司新店
    快遞站主任高錦隆，高錦隆遂報明肇事當事人姓名、肇事地點，請警方前往現場
    處理，在其上開犯行未為任何有偵查犯罪職權之公務員已知悉前，不逃避接受裁
    判而當場向警員自首，承認其為肇事人，此有臺北縣政府警察局新店分局碧潭派
    出所警員陳元英所填具之自首調查報告表一份附卷可稽，是被告既已向該管公務
    員申述犯罪事實，而不逃避接受裁判，已合於刑法第六十二條前段所定對於未發
    覺之犯罪自首而接受裁判之要件，應依該條規定減輕其刑。
四、被告徒以前述其已注意車前狀況、對方駕駛有闖紅燈等為肇事原因云云，提起本
    件上訴，本院已於前詳為指駁，其提起上訴難認有理由，原審對被告論罪科刑，
    固非無見，但是被告符合自首減刑之事實，原審漏未審酌認定，其認事用法既有
    可議之處，自應由本院將原審判決予以撤銷改判，以期適法。爰審酌被告就本件
    車禍應負過失責任，造成被害人黃堯因此受有前述之傷害，增加日常生活上之不
    便，及被告犯罪後猶否認其過失，迄今因與告訴人無法聯絡而尚未達成民事和解
    並賠償損失等一切情狀，量處如主文第二項所示之刑，並諭知易科罰金之折算標
    準，以資懲儆。
五、據上論斷，依刑事訴訟法第四百五十五條之一第一項、第三項、第三百六十九條
    第一項前段、第三百六十四條、第二百九十九條第一項前段，刑法第二百八十四
    條第二項前段、第四十一條第一項前段、第六十二條前段，罰金罰鍰提高標準條
    例第一條前段、第二條，判決如主文。
本案經檢察官黃東焄到庭執行職務。
中      華      民      國    九十二    年      四      月      九      日
                                台灣台北地方法院交通法庭
                                         審判長法  官 劉壽嵩
                                               法  官 陳婷玉
                                               法  官 鄧德倩
右正本證明與原本無異。
本判決不得上訴
                                               書記官 謝韻華
中      華民      國    九十二    年      四      月      九      日
附錄本案論罪科刑法條全文：
刑法第二百八十四條
因過失傷害人者，處六月以下有期徒刑、拘役或五百元以下罰金，致重傷者，處一年
以下有期徒刑、拘役或五百元以下罰金（罰金已提高十倍）從事業務之人，因業務上
之過失傷害人者，處一年以下有期徒、拘役或一千元以下罰金，致重傷者，處三年以
下有期徒刑、拘役或二千元以下罰金。


司法院資訊處製作；財團法人民間司法改革基金會備份。
